臺北高等行政法院判決
　　　　　　　　　　　　　　　　　　 93年度簡字第01380號
原　　　告　北電建設股份有限公司
代　表　人　甲○○
被　　　告　財政部臺北市國稅局
代　表　人　張盛和（局長）住同上
上列當事人間因營利事業所得稅事件，原告不服財政部中華民國
93年9月30日台財訴字第09313526010號訴願決定，提起行政訴訟
。本院判決如下：
    主  文
原告之訴駁回。
訴訟費用由原告負擔。
    事  實
一、事實概要：原告民國（下同）89年度營利事業所得稅結算申
    報，原列報全年所得額新台幣（下同）303,063元，經被告
    初查以依據檢舉查獲原告涉嫌虛報「林修安薪資」310,000
    元，致短漏報所得額及稅捐，經被告函請原告提示支付林君
    薪工資料以供查核，惟逾期未提示，乃予以剔除，核定所得
    額為613,063元，除核定補徵稅額外，並就所漏稅額77,500
    元處以1倍罰鍰為77, 500元（計至百元止）。原告不服，主
    張89年度誤填報林修安薪資支出310,000元，正確為「潘名
    忠薪資」，已依規定向被告申請更正該筆薪資所得人為潘名
    忠，原核定補稅及罰鍰請重新審酌云云，申請復查，未獲變
    更，提起訴願，旋遭訴願決定駁回，遂向本院提起行政訴訟
    。
二、兩造聲明：
  (一)原告聲明：
    1.訴願決定、復查決定及原處分均撤銷。
    2.訴訟費用由被告負擔。
　(二)被告聲明：1.駁回原告之訴。  2.訴訟費用由原告負擔。
三、兩造之爭點：原告有無虛報「林修安薪資」310,000元？
　(一)原告主張之理由：
    1.原告登記營業項目雖名為建設公司但並未經營委記營造廠
      商興建國民住宅出售及出租業務，而主要營業項目為高低
      壓電氣設備輸配電線路工程設計承裝業務，及輸配電地下
      管路工程埋設等作業情形，均為赴客戶現場作業，公司標
      的工程後，在僱工至各工地施工，至於在施工場地亦無法
      逐一驗證工人身份，只要工作有人做，按圖施工，依期限
      完工，以接洽的工人按月付薪，合先敘明。
    2.原告從事台電發包之配電管路通管、清管、穿線之工程。
      89年依原告員工薪資暨各類所得資料卡支付技工林修安薪
      資共310,000元及伙食津貼20,700元，申報營利事業所得
      稅之薪資費用並申報林修安之薪資所得，至林修安向台灣
      台北地方法院檢察署提出檢舉原告虛報薪資時，原告調閱
      當年度支付林修安資料卡發現雖以林修安名義發放薪資，
      而領款人卻為潘名忠，特請潘名忠說明（承諾說明書）其
      係將原告委託其工作，請林修安代為完成，有關林君之身
      分證件確由潘君轉交原告。然林君提出檢舉，潘君又無法
      提示原告支付之薪資轉交林君之證明，遂承諾願意以其名
      義為取得當年度之所得，向稽徵機關辦理補報補徵手續，
      由此可證明原告確有支付該薪資所得之事實。祇是究竟由
      誰施做該工作，原告無法查證，但並不影響原告申報89年
      度營利事業所得稅之正確性。
    3.本案緣起由林君檢舉原告虛報薪資，其經過如前項業已說
      明，委託林君代為施作。有可能林君不知該工程為原告承
      包之工程或忘記為原告承做之工程，於接到89年度之扣繳
      憑單誤以為無此薪資而提出檢舉，或有可能潘君以林君名
      義向原告領取薪資，而實際由何人施作，則有待台灣台北
      地方法院檢察署察明，但其並無關原告支付薪資所得之事
      實。又原告代表人及潘君已接受警察機關之偵訊，至今仍
      未見起訴，可見林君片面之詞提出檢舉，仍有可議之處。
      被告以原告遭人檢舉，及原告地址有變更或可能疏於未及
      時提供完整資料備查，但亦應查明真相，以未提供資料及
      原告所述尚難採據，似乎片面認定檢舉人所述為真實，而
      原告所述皆無可取，即予裁處，過程輕率，司法機關偵辦
      尚須查明事實，而被告經原告提出說明，更正薪資所得為
      潘君並予補報補徵手續仍未被採信，而檢舉案雖屬涉偽造
      文書，但亦屬涉逃漏稅，被告有權約詢檢舉人，及有義務
      維護雙方的權益，予以查證，並應查約詢檢舉人對原告所
      提說明，有無異見，再查證何方有虛偽不實之情事，怎可
      聽信片面之詞，未經查證，據以裁處，嚴重損害被告權益
      ，實難令人心服。
    4.所得稅法第24條第1項規定「營利事業所得之計算以其本
      年度收入總額減除各項成本費用損失及稅捐後之純益額為
      所得額。」原告89年度財務報表、損益表、資產負債表，
      均正確反應原告當年度財務狀況，並無虛偽不實之表達。
      當年度營業收入總額38,377,537元，薪資支出80人費用共
      計25,293,530元，並扣繳稅額1,357,370元，而爭議之薪
      資310,000元，僅佔薪資支出總額的1.2％，況當年度損益
      表計算全年所得額為虧損929,193元，實不必要亦無此必
      要虛列系爭310,000元之薪資支出，帳列929,193元之虧損
      與619,193元之虧損有何意義。財務報表為核課營利事業
      所得稅之依據，其若有不實，被告應加以查證其是否有虛
      偽情形，並非因遭人檢舉就是虛偽不實，果真如此檢舉函
      滿天飛，豈不天下大亂。以被告當年度損益表所列交際費
      為例，依所得稅法第37條「業務上直接支付之交際應酬費
      用，其經取得確實單據者，得分別依左列之限度，列為費
      用或損失。」，而被告該項費用實際為256,433元，雖已
      超出限度，但原告仍以實際金額，正確顯現於財務報表上
      ，被告依法令規定核減交際費用，有法條依據，被告應予
      接受，同理被告要刪除系爭之薪資支出亦必要有法令依據
      或事實根據，方能讓原告心服口服，否則原告有該筆支出
      不被認定，無憑據的予以刪除並加以補稅，裁處罰鍰，如
      此不平，如何讓原告心服口服。綜上所述，原告支出系爭
      89年度薪資確為事實，雖遭檢舉案件，但無涉原告支出薪
      資之事實，被告輕率未予查證之處分。
    5.本案緣起於原告因遭人檢舉，因此原告所要求的一點為查
      明事實，然事實之認定應憑證據為訴訟事件所適用之共通
      原則，而非因林君之向台灣台北地方檢查署提出檢舉原告
      虛報薪資就是證據，遽以補稅裁罰。原告曾申請更正該筆
      薪資所得人為潘明忠乙案，未見被告為否准處分之復函，
      被告答辯理由所稱被告未予同意其辦理更正，所持之理亦
      為林君已向台灣台北地方檢查署提出檢舉原告虛報薪資，
      該署已審理中，顯見被告並無查明事實真相，而認定不利
      於原告之事實。被告須依積極證據，祇憑檢舉函，應不足
      以不利原告事實之認定。況該檢舉案件至今未見起訴，其
      真實性有待商榷。依舉證分配原則，被告應就其認定逃漏
      稅之事實負舉證責任，且所舉證據應係直接證據，才符合
      主張違章漏稅者，負舉證責任之規定。
    6.綜上所述被告難謂已善盡其調查之責，並請判決如起訴之
      聲明。
  (二)被告答辯之理由：
    1.營利事業所得部分：
      (1)按「營利事業所得之計算，以其本年度收入總額減除各
        項成本費用、損失及稅捐後之純益額為所得額。」為所
        得稅法第24條第1項所明定。
      (2)本件經查系爭所得，被告於92年7月18日以財北國稅法
        字第0920215166號函通知原告提示林君薪工資印領清冊
        及支付薪資之具體證明，原告雖提示潘君收款證明、潘
        君已自行補報並繳清應納之綜合所得稅收據，惟林君已
        向臺灣臺北地方法院檢察署提出檢舉原告虛報薪資，該
        署已審理，並函指揮臺北縣政府警察局瑞芳分局偵辦，
        為慎重起見，被告遂於93年2月3日再以財北國稅法字第
        0930202012號函通知原告提示支付潘君薪資之具體證明
        、潘君89年度擔任業務性質、內容及相關事證資料，有
        郵局掛號郵件收件回執附案資證。原告雖於93年2月13
        日委任陳苗林到局，惟仍未提示，是原告所述尚難採據
        。又原告主張已依規定向被告申請更正該筆薪資所得人
        為潘名忠乙節，因林君已向臺灣臺北地方法院檢察署提
        出檢舉原告虛報薪資，該署已審理中，被告未予同意其
        辦理更正，從而被告駁回原告復查之申請，並無不妥，
        並經財政部訴願決定持與被告相同之論見，駁回其訴願
        ，亦無不合。茲原告仍執前詞爭議，實難認為有理由。
    2.罰鍰部分：
      (1)按「納稅義務人已依本法規定辦理結算申報，但對依本
        法規定應申報課稅之所得額有漏報或短報情事者，處以
        所漏稅額2倍以下之罰鍰。」為所得稅法第110條第1項
        所明定。
      (2)原告辦理89年度營利事業所得稅結算申報，虛報林修安
        薪資310,000元，短漏報所得稅額77,500元，案經林君
        向臺灣臺北地方法院檢察署提出檢舉原告虛報薪資，已
        如上述。依前揭所得稅法規定，按所漏稅額處1倍之罰
        鍰77,500元，並無不合，被告駁回原告復查之申請，並
        無不妥，並經財政部訴願決定持與被告相同之論見，駁
        回其訴願，亦無不合。
    3.據上論述，本件原處分、訴願決定均無違誤，請判決如被
      告答辯之聲明。
    理  由
一、本件係原告因不服被告所為補徵營利事業所得稅77,500元及
    77,500元之罰鍰處分而涉訟之行政訴訟事件，依行政訴訟法
    第229條第1項第2款及第2項之規定及司法院90年10月22日90
    年度院台廳行一字第25746號函，應適用簡易訴訟程序，爰
    不經言詞辯論為判決，合先敘明。
二、營利事業所得部分：
  (一)按所得稅法第24條第1項規定：「營利事業所得之計算，以
    其本年度收入總額減除各項成本費用、損失及稅捐後之純益
    額為所得額。」
  (二)查，本件原告89年度營利事業所得稅結算申報，原列報全年
    所得額為303,063元，經被告初查以據檢舉查獲原告涉嫌虛
    報林修安薪資310,000元，致短漏報所得額及稅捐，經被告
    函請原告提示支付林君薪工資料供核，惟逾期原告未提示，
    乃予以剔除，被告遂核定其所得額為613,063元。原告不服
    ，主張89年度誤填報林修安薪資支出310,000元，正確為潘
    名忠之薪資，並已依規定向被告申請更正該筆薪資所得人為
    潘名忠，原核定補稅及罰鍰請重新審酌為由申請復查。經被
    告復查決定，以本件系爭所得，被告於92年7月18日以財北
    國稅法字第0920215166號函通知原告提示林君薪工資印領清
    冊及支付薪資之具體證明，原告雖提示潘君收款證明、潘君
    已自行補報並繳清應納之綜合所得稅收據，惟因林君已向臺
    灣臺北地方法院檢察署（下稱台北地檢署）提出檢舉原告虛
    報薪資，且該署已受理並指揮臺北縣政府警察局瑞芳分局偵
    辦中。被告遂於93年2月3日再以財北國稅法字第0930202012
    號函，通知原告提示支付潘君薪資之具體證明、潘君89年度
    擔任業務性質、內容及相關事證資料，以資查核原告主張之
    事實是否屬實，然原告雖於93年2月13日委任陳苗林前往，
    惟仍未提示相關資料以供查核，被告遂認定原告所述難予採
    據，而未予同意原告辦理更正，駁回原告復查之申請之事實
    ，分別有原告89年度營利事業所得稅結算申報書一份、被告
    對原告89年度營利事業所得稅結算申報更正核定通知書一份
    、被告對原告89年度營利事業所得稅審查報告書一份、原告
    93年2月13日出具委任陳苗林之行政救濟委任書一份、被告
    92年7月18日財北國稅法字第0920215166號函暨原告所屬人
    員簽收之送達固執各一份、被告93年2月3日財北國稅法字第
    0930202012號函暨原告所屬人員簽收之送達回執各一份、潘
    名忠承諾書影本一份、原告申請復查申請書一份、原告台北
    市政府營利事業登記證影本一份、原告聲明誤填林修安薪資
    之補充說明書一份等各附原處分卷足稽，堪認為真實。兩造
    爭執在，原告有無虛列林修安之薪資310,000元？經查：
    (一)原告主張並無虛列林修安之薪資310,000元，而是誤填，
      應係潘名忠薪資等云。惟查，對林修安之薪資310,000元
      ，到底係虛列或係潘名忠之誤填，被告先後於92年7月18
      日及93年2月3日分別以財北國稅法字第0920215166號函
      財北國稅法字第0930202012號函，分別通知原告提出有關
      林修安之「薪工資印領清冊」、「支付薪資之具體證明」
      （如：銀行轉帳清冊、支票影本、匯款回條等）暨支付潘
      名忠薪資之具體證明、潘君89年度擔任業務性質、內容及
      相關事證資料，以資查核，有前開公函及原告所屬簽收之
      之送達回執各在原處分卷足按，惟原告雖於93年2月13日
      委任陳苗林至被告處所表達意見，但仍未依上開公函內容
      提出相關資料文件，亦有陳苗林10：20來訪被告承辦人員
      之來賓登記簿附原處分卷足證，足見原告無法提示有關支
      付林修安及潘名忠薪資之帳據資料，是原告所稱並未虛列
      林修安薪資310,000元，而係潘名忠薪資之誤填等云是否
      實在，即令人啟疑。至潘名忠雖事後出具個人書面收款證
      明、89年度綜合所得稅結算申報及自動補報稅額繳款書，
      聲明領有薪資並已繳稅等語，其中收款證明係於92年1月
      27 日書立、其餘二者均於92年8月5日申報繳款，分別有
      該等資料附本院卷宗足徵，因均屬事後製作及案發後之報
      繳行為，是否真實而非為掩飾「虛列林修安薪資犯行」之
      所為，亦不無疑義。
    (二)況查，原告負責人甲○○、本件訴外人潘名忠、楊傳璽及
      林彥光等四人，共同基於自己逃漏稅捐及幫助他人逃漏稅
      捐之犯意聯絡，明知林修安及林彥光於89年間，並未在原
      告公司任職，亦未支領薪資，竟由楊傳璽在其業務上所製
      作之薪資表上，記載林修安在原告公司支領薪資310,000
      元之不實事實，致生損害於林修安及稅捐稽徵機關對稅捐
      稽徵之正確性，涉犯稅捐稽徵法第47條第1款、第41條之
      逃漏稅捐之罪之事實，業據台北地檢署檢察官於93年12月
      24日以93偵字第10403號提起公訴在案，復有該起訴書附
      本院卷宗足按，審該案係因林修安之告訴而發動偵查提起
      公訴之結果，足知該案係因林君發現個人名義被原告冒用
      逃漏稅捐，始挺身出面告訴，以保個人權益；另參照該起
      訴書所據之證據編號2「被告甲○○（即原告公司負責人
      ）之供述」：「一其無審核薪資表內人員是否有確實從事
      該項工作。二其不認識林修安。」證據編號3「被告潘名
      忠之供述」：「一林修安之身分資料、在職證明、薪資表
      及切結書是楊傳璽提供給伊，其再拿給北電公司（指原告
      ）。二伊不知道林修安有無在北電公司（指原告）林口工
      地工作。」證據編號4「被告楊傳璽之供述」：「．．．
      四其知道林修安薪資表上薪資31萬元，部分是不確實的。
      」，是自上開共同被告潘名忠之供述，再對照其餘共同被
      告之供述可知，「林修安之薪資310,000元」實非潘名忠
      之誤載，證據編號11復有原告89年度營利事業所得稅結算
      申報書所附之薪資表林修安之各類所得扣繳憑單，若係誤
      載，焉能詳列林修安之薪資表及各類所得扣繳憑單之情事
      ，而甲○○既為原告公司負責人，對公司有關薪資高達
      310,000元係支付何人之財務事項，焉有不知之理。是其
      所稱「林修安之薪資」係「潘名忠薪資」之誤填，顯非事
      實而不足憑採，其虛列林修安薪資，以期逃漏稅捐之意圖
      明晰，洵堪認定。
    (三)從而被告依首揭規定，核定原告補徵稅款77,500元並無違
      誤訴願決定遞予維持亦無不合，原告仍執前詞爭議，自難
      認為有理由，應予駁回。
二、罰鍰部分：
  (一)按「納稅義務人已依本法規定辦理結算申報，但對依本法規
    定應申報課稅之所得額有漏報或短報情事者，處以所漏稅額
    2倍以下之罰鍰。」為所得稅法第110條第1項所明定。
  (二)本件原告辦理89年度營利事業所得稅結算申報，虛報林修安
    薪資310,000元，短漏報所得稅額77,500元之事實，業經台
    北地檢署檢察官提起公訴，審酌起訴書所引用之證據，堪認
    原告虛列薪資逃漏稅捐之行為為真，已如上述。被告初查核
    定，依前揭所得稅法規定，按所漏稅額處1倍之罰鍰77,500
    元（百元以下不計）亦無違誤，復查及訴願決定予以維持，
    亦無不合，原告徒執前詞，聲請撤銷，亦無理由，亦應予駁
    回。
據上論結，本件原告之訴為無理由，爰依行政訴訟法第263條、
第98條第3項前段，判決如主文。
中　　華　　民　　國　　94　　年　　4　　 月　　29　　日
                 臺 北 高 等 行 政 法 院   第 六 庭
      　　　　　　　　　　　　　　　　法　官　陳  鴻  斌
上為正本係照原本作成。
本件以訴訟事件所涉及之法律見解具有原則性者為限，始得於本
判決送達後20日內向本院提出上訴狀並表明上訴理由，如已於本
判決宣示後送達前提起上訴者，應於判決送達後20日內補具上訴
理由（均按他造人數附繕本），且經最高行政法院許可後方得上
訴。
中　　華　　民　　國　   94    年  　4  　月  　29　　日
                                      書記官  蔡  逸  萱
